【裁判字號】    98,竹簡,341
【裁判日期】    980915
【裁判案由】    損害賠償
【裁判全文】
臺灣新竹地方法院民事簡易判決         98年度竹簡字第341號
原      告  乙○○
                        194.
被      告  甲○○
                        0號
                      （現於台灣新竹監獄執行中）
            丙○○○○○○
上列當事人間請求損害賠償事件，本院於民國98年8月25日辯論
終結，判決如下：
    主      文
被告應連帶給付原告新台幣壹拾柒萬元。
原告其餘之訴駁回。
訴訟費用由被告連帶負擔百分之六十一，餘由原告負擔。
本判決第一項得假執行。
原告其餘假執行之聲請駁回。
    事實及理由
甲、程序方面：
（一）按訴狀送達後，原告不得將原訴變更或追加他訴，但請求
      之基礎事實同一或不甚礙被告之防禦及訴訟之終結者，不
      在此限；原告於判決確定前，得撤回訴之全部或一部。但
      被告已為本案之言詞辯論者，應得其同意，民事訴訟法第
      255條第1項第2款、第7款、第262條第1項分別定有明文。
      查本件原告起訴時，原僅列甲○○為被告，嗣於民國（下
      同）97年8月21日具狀追加丙○○○○○○、丁○○、戊○○為被告，核原告所為之追加，係本於其所有之車號5P
      -6391號自小客車為竊車集團所竊取之同一事實，且不甚
      礙被告之防禦及訴訟之終結，核與前開規定相符，應予准
      許。嗣後原告復於98年8月25日言詞辯論期日當庭撤回對
      於被告丁○○、戊○○之起訴，復為被告丁○○所同意，
      於法自無不合。
（二）被告丙○○○○○○經合法通知，未於言詞辯論期日到場
      ，核無民事訴訟法第386條各款所列情形，爰依原告之聲
      請，由其一造辯論而為判決。
乙、實體方面：
一、原告主張：
（一）被告甲○○、丙○○○○○○共同意圖為自己不法所有，
      並基於以竊盜為常業之犯意聯絡，由被告甲○○先行於94
      年2月26日向不知情之訴外人蔡金池購買車號3B-3327號事
      故車暨車牌、行照，復由被告丙○○○○○○竊取原告所
      有之車號5P-6391、車身號碼00000000號、引擎號碼
      C12SP012243號之自用小客貨車（下稱系爭車輛），並交
      由不詳姓名之人將系爭車輛之車身編號及引擎號碼磨除，
      再請不知情之訴外人陳余龍向監理機關重新申請車牌1021
      -KW懸掛至系爭車輛上，並將系爭車輛駛至苗栗縣竹南鎮
      之金元當舖典當得新台幣（下同）10萬元，嗣被告甲○○
      再委請不知情之訴外人張偉鴻將系爭車輛贖回並過戶至訴
      外人張偉鴻名下，再由訴外人張偉鴻將系爭車輛出售，得
      款155,000元。而被告甲○○前開竊盜等犯行，業經臺灣
      新竹地方法院檢察署檢察官提起公訴，並經本院94年度訴
      字第921號、台灣高等法院96年度上訴字第3182號、最高
      法院97年度台上字第595號判決判處被告甲○○有期徒刑1
      年8月確定。
（二）原告係從事中古車買賣生意，系爭車輛係客戶向原告購車
      時用以折抵部分價款，遭竊時之市價約有28萬元左右，被
      告自應連帶賠償。為此聲明：被告等應連帶給付原告28萬
      元；願供擔保請准宣告假執行。
二、被告甲○○對刑事判決認定之事實均不爭執，惟以系爭車輛
    係由被告許錦燦所竊取，伊只負責購買事故車及變造後車輛
    之買賣等語置辯。並聲明：原告之訴駁回。
三、被告丙○○○○○○經合法通知，未於言詞辯論期日到場，
    亦未提出書狀作何聲明或陳述。
四、本院之判斷：
（一）原告主張之前揭事實，業據其提出與所述相符之系爭車輛
      行照影本為證，且為被告甲○○所不爭，另被告甲○○所
      涉竊盜等犯行，亦經本院94年度訴字第921號、台灣高等
      法院96年度上訴字第3182號、最高法院97年度台上字第
      595號判決判處被告甲○○有期徒刑1年8月確定，並經本
      院依職權調閱上開卷宗查閱屬實，而被告丙○○○○○○
      經合法通知未於言詞辯論期日到場，亦未提出書狀為爭執
      ，依民事訴訟法第280條第3項準用第1項規定，視同對原
      告主張之前述事實為自認，自堪信原告主張為真實。
（二）按因故意或過失，不法侵害他人之權利者，負損害賠償責
      任；數人共同不法侵害他人之權利者，連帶負損害賠償責
      任；負損害賠償責任者，除法律另有規定或契約另有訂定
      外，應回復他方損害發生前之原狀；不能回復原狀或回復
      顯有重大困難者，應以金錢賠償其損害，民法第184條第1
      項前段、第185條第1項、第213條第1項、第215條分別定
      有明文。本件被告共同竊取原告所有之系爭車輛，故意不
      法侵害原告之權利，則被告自應就原告因此所受之損害負
      連帶損害賠償責任，且因系爭車輛經加工後業成為借屍還
      魂之事故車，並輾轉出售與不知情之第三人，已不能發還
      原告或回復原狀，有台灣新竹地方法院檢察署97年5月19
      日竹檢慎執正97執794字第12309號函附卷可稽（見第70頁
      ），故被告應以金錢賠償原告所受之損害。惟按損害賠償
      既以填補債權人所受損害為目的，自不得逾其所實際所受
      損害而令債權人受有利益，是原告所得請求之損害，應即
      以侵權行為時系爭車輛之價值為限。經查本院依職權函請
      新竹市汽車保養商業同業公會鑑定系爭車輛遭竊時即94年
      3 月間之市價，經鑑定結果認系爭車輛係90年9月出廠，
      中華廠牌型式CM12NV8，排氣量1198CC，四輪傳動手排自
      小客車，在正常使用下，於94年3月間之市值約17萬元等
      情，有新竹市汽車保養商業同業公會98年7月29日竹市汽
      保坤字第98016號函在卷可參（見第76頁）。至原告雖主
      張系爭車輛於遭竊時之市價約28萬元云云，惟未進一步舉
      證以實其說，且核與前述之鑑定結論相違，則其此部分之
      主張，自難採信。是本院綜合系爭車輛之車齡、車況等情
      ，認系爭車輛遭竊時之市價應以新竹市汽車保養商業同業
      公會之認定結果較客觀，故認系爭車輛遭竊時之市價為17
      萬元。
（三）從而，原告依侵權行為之法律關係，請求被告等連帶賠償
      其17萬元，為有理由，逾此範圍之部分，即屬無據，應予
      駁回。
五、假執行之宣告：
    本件為簡易訴訟程序所為被告敗訴之判決，爰依民事訴訟法
    第389條第1項第3款之規定，依職權宣告假執行。原告請求
    宣告假執行，僅係促請本院為上開宣告假執行職權之發動，
    併予敘明。
六、據上論結，本件原告之訴為一部有理由，一部無理由，依民
    事訴訟法第436條第2項、第385條第1項前段、第79條、第85
    條第2項、第389條第1項第3款，判決如主文。
中    華    民    國    98    年    9     月    15    日
                  新竹簡易庭    法  官  楊明箴
以上正本係照原本作成。
如對本判決上訴，須於判決送達後20日內向本院提出上訴狀。
中    華    民    國    98    年    9     月    15    日
                                書記官  龔紀亞


司法院資訊處製作；財團法人民間司法改革基金會備份。
